【裁判字號】    96,交聲,1496
【裁判日期】    970319
【裁判案由】    違反道路交通管理處罰條例聲明異議
【裁判全文】
臺灣士林地方法院交通事件裁定        96年度交聲字第1496號
原處分機關  臺北市交通事件裁決所
異  議  人
即受處分人  乙○○
上列異議人即受處分人因違反道路交通管理處罰條例案件，對於
臺北市交通事件裁決所中華民國96年9 月26日所為之處分（原處
分案號：北市裁四字第裁22-AEV756218號），聲明異議，本院裁
定如下：
    主  文
原處分撤銷。
乙○○不罰。
    理  由
一、按汽車駕駛人，駕駛汽車行經行人穿越道有行人穿越時，不
    暫停讓行人先行通過者，處新臺幣（下同）1 千2 百元以上
    3 千6 百元以下罰鍰，道路交通管理處罰條例第44條第2 項
    定有明文。又汽車行經行人穿越道，遇有行人穿越時，無論
    有無交通指揮人員指揮或號誌指示，均應暫停讓行人先行通
    過，道路交通安全規則第103 條第2 項亦規定甚明。
二、原處分意旨略以：異議人即受處分人乙○○於民國96年7 月
    9 日晚上9 時27分許，駕駛其所有車號2D-0867 號自用小客
    貨車，沿臺北市○○路行駛，行經東湖路43巷口西往東方向
    時，經臺北市政府警察局內湖分局康樂派出所員警當場舉發
    「駕駛汽車行經行人穿越道有行人穿越時，不暫停讓行人先
    行通過」之違規，爰依道路交通管理處罰條例第44條第2 項
    之規定，裁處罰鍰3,600 元。
三、聲明異議意旨略以：異議人駕駛其所有車號2D-0867 號自用
    小客貨車行經臺北市○○路一個斑馬線時，由於前方號誌燈
    即將轉為紅燈，異議人沒膽搶黃燈並加速通過，於是緩慢停
    下車輛，導致異議人不小心壓到一點斑馬線，待異議人行進
    方向之號誌燈轉為紅燈後，行人開始通行於斑馬線時，忽然
    有一名行人於行進當中不斷咒罵異議人，致使異議人害怕之
    餘，俟行人全數通過以後，見前方完全無車輛、行人，便將
    車子稍微往前挪動，欲擺脫剛才咒罵異議人並作勢要扁異議
    人之行人，異議人係在禮讓行人通過以後，才往前移動車輛
    ，並無未禮讓行人之情事等語。
四、經查：
(一)本件異議人即受處分人乙○○於本院調查中供稱：96年7 月
    9 日晚上9 時27分許，伊駕駛其所有車號2D-0867 號自用小
    客貨車，行經臺北市○○路43巷口西往東方向時，在前方號
    誌燈即將轉為紅燈之際，因不習慣搶黃燈，故慢慢停下車輛
    ，停的時候就不小心壓到斑馬線，而且剛好紅燈了，當時有
    一名年約40幾歲之男性行人通過時，一直對伊罵三字經，並
    揮動雙手作勢要打伊的樣子，之後還一直回頭罵伊罵很久，
    待斑馬線所有行人全部經過後，伊看前面完全沒有車輛、行
    人，且其後方又有車輛、行人，伊因在視線範圍內還有看到
    該行人在隔壁車道的斑馬線上，伊怕該行人會過來打伊，於
    是往前挪動等語（詳本院卷第17頁），參之證人即本件舉發
    員警甲○○於本院調查中結證稱：當時伊等攔下異議人的時
    候是因為異議人闖紅燈，而攔下時，因異議人有求情，希望
    伊等不要告發那麼嚴厲，伊等衡量時機不好，儘量不要裁罰
    那麼多，又告發當時的時段，東湖路上的行人號誌燈是綠色
    的，43巷口如果號誌燈是綠燈、東湖路上的號誌燈是紅燈的
    話，斑馬線的號誌燈就是綠燈，行人才有辦法通過，而該路
    段上行人非常多，所以伊等才在權責範圍內改開未禮讓行人
    ；伊等或許沒有看到異議人有跟行人爭執，或行人有對異議
    人怎樣，但是伊等確定異議人闖紅燈，惟異議人車子啟動通
    過斑馬線時，斑馬線上並沒有行人等語（詳本院卷第16頁、
    第19頁），可知本件異議人乙○○並無「駕駛汽車行經行人
    穿越道有行人穿越時，不暫停讓行人先行通過」之違規情事
    ，應甚明確，而堪認定。又異議人雖於本院調查中自承：伊
    於舉發當時，確有壓到部分斑馬線，惟按道路交通安全規則
    第103 條第2 項係規定：汽車行經行人穿越道，「遇有行人
    穿越時」，應暫停讓行人先行通過，且遍查道路交通管理處
    罰條例，僅就「行近未設行車管制號誌之行人穿越道，不減
    速慢行」與「駕駛汽車行經行人穿越道『有行人穿越時』，
    不暫停讓行人先行通過」等行為定有處罰之規定（參同條例
    第44條），是縱認本件異議人駕駛車輛時，確有壓到行人穿
    越道上斑馬線之行為，然如無其他證據證明其有上開「不減
    速慢行」或「有行人穿越時，不暫停讓行人先行通過」等情
    事，尚無從以其駕駛車輛壓到行人穿越道上斑馬線，有妨礙
    行人通行之虞，而爰引上開規定予以處罰，併予說明。
(二)綜上所述，本件查無積極證據足以認定異議人有於上開時、
    地，駕駛汽車行經行人穿越道有行人穿越時，不暫停讓行人
    先行通過之違規情事，從而，原處分機關逕以此項違規事由
    裁罰異議人，自有未洽，本件異議為有理由，原處分應予撤
    銷，並另為異議人乙○○不罰之諭知。
五、據上論斷，應依道路交通管理處罰條例第87條第2 項、道路
    交通案件處理辦法第20條前段，裁定如主文。
中    華    民    國    97    年    3     月    19    日
                  交通法庭法  官  洪英花
以上正本證明與原本無異。
如不服本裁定，應於裁定送達後5日內，向本院提出抗告狀。
                          書記官  趙彩彤
中    華    民    國    97    年    3     月    20    日


司法院資訊處製作；財團法人民間司法改革基金會備份。
